【裁判字號】    90,上易,1375
【裁判日期】    900920
【裁判案由】    詐欺
【裁判全文】
臺灣高等法院高雄分院刑事判決                    九十年度上易字第一三七五號
    上訴人  即
    自  訴  人  甲○○○有限公司
    法定代理人  乙○○○
    被      告  丙○○
右上訴人因被告詐欺案件，不服臺灣高雄地方法院九十年度自字第一二四號中華民國
九十年六月十九日第一審判決，提起上訴，本院判決如左：
    主  文
原判決撤銷。
丙○○連續意圖為自己不法之所有，以詐術使人將本人之物交付，處有期徒刑伍月，
如易科罰金，以參佰元折算壹日。
    事  實
一、丙○○係立龍企業有限公司負責人，明知已無支付能力，竟意圖為自己不法之所
    有，並基於概括之犯意，自民國九十年一月四日起至二月九日止，先後向甲○○
    ○有限公司購買十六車次鋼筋，總價新台幣（下同）八十五萬七千七百九十七元
    ，並簽發立龍企業有限公司如附表所示之支票四紙，其中附表編號一支票於九十
    年三月六日到期，丙○○於三月五日即要求自訴人負責人先不要提示，於三月八
    日僅交付五萬元搪塞，甲○○○有限公司乃將附表屆期支票提示，均遭退票，始
    知受騙。
二、案經甲○○○有限公司提起自訴。
    理  由
一、訊據被告丙○○矢口否認有詐欺犯行，辯稱：伊向自訴人購買鋼筋時尚無週轉困
    難的問題，因廠商交付貨款支票退票，才週轉不靈，且九十年三月八日伊也有還
    款五萬元，同年三月十九日也有打電話給自訴人告知無力還款，要召集債權人討
    論如何解決，伊並無詐欺之意思，也有誠意要與自訴人解決債務問題云云。惟查
    被告於右揭時地先後向自訴人購買十六車次鋼筋，共八十五萬七千七百九十七元
    ，並簽發如附表所示之支票四紙，屆期提示均未兌現，僅清償五萬元之事實，業
    據被告供承不諱，核與自訴人指訴情節相符，並有地磅記錄單十四張、統一發票
    四張、支票及退票理由單附卷可稽。且被告所簽發立龍企業有限公司之臺灣土地
    銀行大社分行帳號三一七─六號支票，於九十年二月十二日起即大量退票，並於
    九十年三月二十二日經高雄市票據交換所公告拒絕往來，有臺灣土地銀行大社分
    行九十年五月十一日社存字第九００００五八號函附支票存款戶往來明細表在卷
    可按，是被告存款不足大量退票，距被告向自訴人於九十年二月九日最後一次購
    買鋼筋，僅相隔三日，被告對其支票即將退票，當知之甚詳，足認被告向自訴人
    購買鋼筋時已無支付能力。佐以被告以往均向全伸鋼鐵企業有限公司、大洲鋼鐵
    股份有限公司購買鋼筋，平均每月鋼筋約五十公噸，此為被告所自承，而本件被
    告第一次向自訴人購買鋼筋，且高達一百零八公噸，即未能支付貨款，益徵被告
    明知已無支付能力，意圖為自己不法所有，向自訴人大量詐購鋼筋。雖被告辯稱
    ，因廠商交付貨款支票退票，才週轉不靈云云，然被告提出他廠商交付未兌現之
    支票、本票，其發票日均在被告向自訴購買鋼筋之前，並非被告向自訴人購買鋼
    筋後始遭他人倒債，與被告無法支付自訴人貨款無關，尚難為被告有利之認定。
    至於被告雖事後清償自訴人五萬元，惟被告明知已無支付能力，仍向自訴人大量
    購買鋼筋，如前所述，自難以事後少部分清償解免詐欺罪責。被告所辯無詐欺犯
    意，不足採信。本件事證明確，被告詐欺犯行洵堪認定。
三、核被告所為，係犯刑法第三百三十九條第一項詐欺取財罪，被告先後多次行為，
    時間緊接，所犯罪名相同，顯係出於概括之犯意為之，為連續犯，爰依刑法第五
    十六條之規定以一罪論，並加重其刑。原審以被告犯罪不能證明，諭知被告無罪
    ，尚有未洽。自訴人上訴意旨，指摘原判決不當，為有理由，自應由本院撤銷改
    判。茲審酌被告明知已無支付能力，仍向自訴人大量購買鋼筋，詐欺金額八十餘
    萬元，且迄今尚未與自訴人達成和解及犯罪後之態度等一切情狀，量處如主文第
    二項所示之刑，並諭知易科罰金之折算標準，以示懲戒。
據上論結，應依刑事訴訟法第三百六十九條第一項前段、第三百六十四條、第二百九
十九條第一項前段，刑法第五十六條、第三百三十九條第一項、第四十一條第一項，
罰金罰鍰提高標準條例第一條前段、第二條，判決如主文。
本案經檢察官陳惠珠到庭執行職務。
中    華    民    國         九十       年      九      月     二十     日
                              臺灣高等法院高雄分院刑事第一庭
                                  審判長法官  李春昌
                                        法官  邱永貴
                                        法官  周賢銳
右正本證明與原本無異。
不得上訴。
                                      書記官  黃琳群
中    華    民    國         九十       年      九      月    二十四    日
附錄論罪科刑法條：
刑法第三百三十九條
意圖為自己或第三人不法之所有，以詐術使人將本人或第三人之物交付者，處五年以
下有期徒刑、拘役或科或併科一千元以下罰金。
以前項方法得財產上不法之利益或使第三人得之者，亦同。
前二項之未遂犯罰之。
附表
┌──┬──────┬────────┬─────┬──────────┐
│編號│  付  款  人│  發  票  日    │票    號  │ 金額(新台幣)       │
├──┼──────┼────────┼─────┼──────────┤
│一  │臺灣土地銀行│九十年三月  六日│DN 0000000│二十萬元            │
│    │大社分社    │                │          │                    │
├──┼──────┼────────┼─────┼──────────┤
│二  │臺灣土地銀行│九十年三月十五日│DN 0000000│二十萬九千四百五十元│
│    │大社分社    │                │          │                    │
├──┼──────┼────────┼─────┼──────────┤
│三  │臺灣土地銀行│九十年三月廿七日│DN 0000000│二十六萬九千三百六十│
│    │大社分社    │                │          │六元                │
├──┼──────┼────────┼─────┼──────────┤
│    │高雄市第三信│九十年三月三一日│LAA0000000│十七萬八千九百八十一│
│四  │用合作社左營│                │          │元                  │
│    │分社        │                │          │                    │
└──┴──────┴────────┴─────┴──────────┘
                                                                      Ｈ


司法院資訊處製作；財團法人民間司法改革基金會備份。
